【裁判字號】    88,再,1
【裁判日期】    890525
【裁判案由】    清償債務
【裁判全文】
臺灣宜蘭地方法院民事裁定  八十八年度再字第一號
    再審聲請人  丙○○
    訴訟代理人  甲○○
    再審相對人  乙○○
    訴訟代理人  林健智律師
右當事人間請求清償債務事件，再審聲請人對於中華民國八十八年四月二十二日本院
羅東簡易庭八十八年度羅促字第二三四五號支付命令提起準再審，本院裁定如左：
    主  文
再審之訴駁回。
再審程序費用由再審聲請人負擔。
    事  實
甲、再審聲請人方面：
  一、聲明：請求確認再審相對人對再審聲請人新台幣（下同）八十三萬三千二百四
      十九元之債權不存在，並將  鈞院八十八年度羅促字第二三四五號支付命令予
      以廢棄。
  二、陳述：
  （一）、再審聲請人雖有因於民國（下同）七十四年六月十日為訴外人王總汽車股
          份有限公司（下稱王總公司）向台北區中小企業銀行宜蘭分行借貸而擔任
          連帶保證人，並因而積欠該銀行八十三萬三千二百四十九元，並由再審相
          對人於七十六年三月二十八日代為償還。然再審相對人因與王總公司係建
          築上合夥股東，而上開代償款項早已由另一股東陳清埤於處理王總公司信
          託登記予再審聲請人名下之其他不動產時，即已向再審相對人為清償，是
          再審相對人不得再重複求償，原支付命令應予廢棄，並確認再審相對人對
          再審聲請人之上開債權不存在。
  （二）、再審聲請人於接獲  鈞院八十八年度執字第二三三三號執行命令扣押再審
          聲請人服務於幸福水泥股份有限公司每月三分之一範圍內之應領薪津，並
          交由再審相對人收取，始通知王總公司負責人甲○○，經甲○○向陳清埤
          查詢，方知再審相對人係重複求償。且陳清埤曾以再審相對人所出具「代
          償憑證八十三萬三千二四十九元百」等明細表在他訴訟中抗辯，且再審相
          對人，亦不否認有受領上揭款項。再審聲請人係於八十八年九月十四日，
          才發現未經斟酌之證物，自得提起再審。
  三、證據：執行命令、代償款項明細表、陳清埤證明書、支付命令影本、土地登記
      簿乙○○收條影本各一件並聲請傳訊證人陳清埤。
乙、再審相對人方面：
  一、聲明：駁回再審之訴。
  二、陳述：
  （一）、民事訴訟法第四百九十六條第十三款不包括人證在內，本件再審聲請人主
          張其已清償再審相對人之債務，無非係以證人陳清埤之證詞及陳清埤所書
          立之證明書為證；再審相對人否認證人陳清埤有代償之事實，且依最高法
          院判例，不得以新證人之證詞與所書立證明書於再審中合用。又證人陳清
          埤於八十八年九月十四日所書立之證明書並非民事訴訟法第四百九十六條
          第一項第十三款之發現未經斟酌之證物。
  （二）、再審聲請人所舉證人陳清埤之還款明細表證物，並無合致民事訴訟法第四
          百九十六條第一項第十三款之如經斟酌可受較有利益之裁判之要件。且再
          審聲請人應負清償之舉證責任。再審聲請人所提還款明細表，並無法證明
          代償之事實。反之，再審聲請人所提之明細表可證明其積欠相對人之債務
          達三百零四萬零三十一元。而本件之債務尚未獲清償之事實，已經鈞院八
          十八年度訴字第一八一號判決認定在案，聲請人之再審並無理由。
  三、證據：確定證明書、明細表、判決書影本各一件。
    理  由
一、本件再審聲請人主張，其雖有於七十四年六月十日為訴外人王總公司向台北區中
    小企業銀行宜蘭分行借貸而擔任連帶保證人，並因而積欠該銀行八十三萬三千二
    百四十九元，並由再審相對人於七十六年三月二十八日代為償還。然再審相對人
    因與王總公司係建築上合夥股東，而上開代償款項早已由另一股東陳清埤於處理
    王總公司信託登記予再審聲請人名下之其他不動產時，即已向再審相對人為清償
    ，是再審相對人不得再重複求償，再審聲請人係於八十九年九月十四日始發現扣
    抵明細表證物，自得提起再審，並請求將原支付命令予以廢棄，並確認再審相對
    人對再審聲請人之上開債權不存在。再審相對人則以本件再審不符提出再審事由
    ，且系爭債務尚未因清償而消滅等語置辯。
二、按當事人發現未經斟酌之證物或得使用該證物者，得以再審之訴對於確定終局判
    決聲明不服，為民事訴訟法第四百九十六條第一項第十三款所明定。又裁定已經
    確定，而有第四百九十六條第一項之情形者，得準用再審程序之規定，聲請再審
    ，亦為民事訴訟法第五百零七條定有明文。惟發現人證，不能據為再審之訴之事
    由，為民事訴訟法第四百六十一條第一項第十款之當然解釋。以發現同款所稱之
    新證物為理由提起再審之訴時，本於同一旨趣，自亦不許以發現之人證與發現之
    新證物合用為證（最高法院二十三年上字第二九五一號判例參照）。經查，本件
    再審聲請人所執以聲請再審之事由為陳清埤所書立證明其取得訴外人乙○○所書
    立之明細表證明書一件及該明細表影本一件。惟查，再審聲請人所提之證明書之
    製作日為八十八年九月十四日，係在本院八十八年度羅促字第二三四五號支付命
    令確定後所成立，固非合法之新證據（最高法院十七年上字第一四Ｏ號判例參照
    ）。另聲請人所提之明細表，如未佐以證人陳清埤之證詞，自該證物觀之，尚不
    足以認定聲請人得據此而受較有利益之判決。據此，再審聲請人請求廢棄本院八
    十八年羅促字第二三四五號支付命令及確認兩造間無八十三萬三千二百四十九元
    債權債務關係，並無再審理由，應予駁回。
三、兩造其餘攻防已不足影響本院心證，乃不逐一論述，並予敘明。
四、據上論結，本件再審無理由，依民事訴訟法第五百零七條、第五百零四條，第九
    十五條、第七十八條，判決如主文。
中      華      民      國    八十九    年      五      月    二十五    日
                                    臺灣宜蘭地方法院民事庭
~B法      官  姜世明
右正本證明與原本無異。
如不服本判決，應於判決送達後廿日內向本院提出上訴狀。（應附繕本）
中      華      民      國    八十九    年      六      月      三      日
~B法院書記官  廖文章


司法院資訊處製作；財團法人民間司法改革基金會備份。
